臺灣新北地方法院民事裁定  
111年度抗字第196號
抗  告  人  趙品均  
相  對  人  鋒勳建設股份有限公司

法定代理人  謝明勳  
關  係  人  胡家琪  
即  債務人 
上列當事人間聲請拍賣抵押物事件，抗告人對於中華民國111年9
月19日本院111年度司拍字第328號所為裁定提起抗告，本院裁定
如下：
    主  文
原裁定廢棄。
    理  由
一、抗告意旨略以：抗告人本件聲請拍賣抵押物，經原審於民國
    111年9月5日通知抗告人補正債權證明文件，抗告人於111年
    9月9日具狀陳明其於聲請拍賣抵押物時提出切結書兼借據正
    本，其上記載供抵押擔保之新北市○○區○○段000000○000000○
    000000地號土地（下合稱系爭土地）之地號、借款金額、借
    款期限、違約金、立借據人姓名、身分證字號、立據日期，
    與債務人胡家琪與第三人楊宜鑫所立抵押權設定契約書正本
    所載完全相同，足證係胡家琪向楊宜鑫抵押借款時交付楊宜
    鑫之憑據。另胡家琪對於抗告人提出之債權讓與通知之存證
    信函無異議，亦足以證明本件抵押債權存在，原裁定猶認抗
    告人提出之資料無法知悉契約之債權人為何人。抗告人既已
    補正如上之債權證明文件，惟原審仍認抗告人迄未補正，裁
    定駁回抗告人之聲請，顯有違誤，爰依法提起抗告，請求廢
    棄原裁定等語。
二、經查：
　㈠按稱最高限額抵押權者，謂債務人或第三人提供其不動產為
    擔保，就債權人對債務人一定範圍內之不特定債權，在最高
    限額內設定之抵押權。抵押權人，於債權已屆清償期，而未
    受清償者，得聲請法院，拍賣抵押物，就其賣得價金而受清
    償，民法第881條之1第1項、第881條之17準用同法第873條
    定有明文。又抵押權人聲請拍賣抵押物係屬非訟事件，於最
    高限額抵押，法院僅就抵押權人提出之文件為形式上審查，
    祇須抵押權已經登記，且登記之債權已屆清償期而未受清償
    ，法院即應為准許拍賣之裁定。而准許與否之裁定，既無確
    定實體法上法律關係存否之性質，於債權及抵押權之存否，
    並無既判力，對於此項法律關係有爭執之人，為保護其權利
    ，得提起訴訟，以謀解決，不得僅依抗告程序聲明其爭執，
    並據為廢棄准許拍賣抵押物裁定之理由，此有最高法院100
    年度台上字第1900號、94年度台抗字第270號、94年度台抗
    字第631號、93年度台抗字第905號裁判意旨可參照。
　㈡次按民法第296條規定：「讓與人應將證明債權之文件，交付
    受讓人，並應告以關於主張該債權所必要之一切情形。」其
    立法理由為：「查民律草案第406條理由謂債權之讓與人，
    須使受讓人於已受讓之債權，易於實行，並易於保全，故使
    讓與人對受讓人負交付債權證書，並說明債權所必要之主張
    之義務。」。又債權之讓與，非經讓與人或受讓人通知債務
    人，對於債務人不生效力。受讓人將讓與人所立之讓與字據
    提示於債務人者，與通知有同一之效力。民法第297條第1項
    前段、第2項亦定有明文。是依上開規定，債權之讓與雖須
    經讓與人或受讓人通知債務人始生效力，但不以債務人之承
    諾為必要。而讓與之通知，為通知債權讓與事實之行為，原
    得以言詞或文書為之，不需何等之方式，故讓與人與受讓人
    間成立債權讓與契約時，債權即移轉於受讓人，除法律另有
    規定外，如經讓與人或受讓人通知債務人，即生債權移轉之
    效力。此有最高法院97年度台上字第2701號裁判要旨可參。
　㈢本件抗告人主張系爭抵押權之債務人胡家琪於108年3月11日
    向第三人楊宜鑫借款新臺幣（下同）850萬元，並於系爭土
    地設定850萬元之最高限額抵押權以為擔保一節，業據提出
    債務人胡家琪於108年3月11日簽立之「借款契約、切結書兼
    借據」（下稱系爭借據）及楊宜鑫與胡家琪簽立之「土地抵
    押權設定契約書」為證（見原審卷第13頁、第9至11頁）。
    而系爭借據已載明為借款契約、借據，並記載胡家琪向「台
    端」借款850萬元，借款期限自108年3月11日起至109年3月1
    5日止，及同意以系爭土地辦理抵押權登記為擔保等語，自
    屬債務人胡家琪簽署並交給其債權人持有之債權證明文件。
    是持有系爭借據之人即可合理推認為該借據所載借款債權之
    債權人。而系爭借據現為抗告人持有中，佐以抗告人提出楊
    宜鑫簽立之「債權額確定證明書」（見原審卷第15頁），堪
    認抗告人主張係自原債權人楊宜鑫處受讓取得該筆借款債權
    並持有系爭借據為可採。又系爭借據上已載明該筆850萬元
    借款係以系爭土地設定抵押權以為擔保，且系爭借據簽立日
    期與系爭抵押權設定登記給楊宜鑫之申請日期均為108年3月
    11日，並於翌日（108年3月12日）登記抵押權與楊宜鑫完畢
    ，此觀上開「土地抵押權設定契約書」上所載立約日期以及
    其上地政機關登記完畢驗訖章可證；再者，系爭抵押權登記
    之擔保債權總金額及債務清償日期亦與系爭借據所載相符，
    已足特定系爭借據為系爭抵押權所擔保債權之證明文件。而
    抗告人係自楊宜鑫處受讓上開借款債權並取得系爭借據，且
    抗告人已依民法第297條第1項規定寄發存證信函通知債務人
    胡安琪，此有抗告人於原審提出之三重中山路郵局000045存
    證信函暨回執影本為證（見原審卷第59至61頁），可認已生
    債權移轉之效力。
　㈣又系爭抵押權已於110年1月18日辦理抵押權讓與登記與抗告
    人，亦據抗告人提出系爭土地登記謄本、地籍異動索引、土
    地抵押權變更契約書、他項權利證明書為證（見原審卷第17
    至52頁、第53至57頁）。
三、從而，原裁定以抗告人所提系爭借據僅有債務人胡家琪之簽
    章，無法知悉債權人為何人為由，認抗告人並未遵期補正提
    出系爭抵押權所擔保債權證明文件，而駁回抗告人之聲請，
    尚有未洽。抗告意旨指摘原裁定不當，求予廢棄，為有理由
    。又非訟事件法第74條規定：「最高限額抵押權人聲請拍賣
    抵押物事件，法院於裁定前，就抵押權所擔保之債權額，應
    使債務人有陳述意見之機會。」，本件原審於裁定前，並未
    踐行上開程序，爰由本院將原裁定廢棄，發回由司法事務官
    另為適法之處理。
四、據上論結，本件抗告為有理由，依非訟事件法第46條、第21
    條第2項、第24條第1項，民事訴訟法第492條、第78條，裁
    定如主文。
中　　華　　民　　國　　111 　年　　11　　月　　16　　日
                  民事第八庭    法　官　黃信樺
以上正本證明與原本無異
本裁定除以適用法規顯有錯誤為理由外，不得再抗告。如提起再
抗告，應於收受本裁定後10日內委任律師為代理人向本院提出再
抗告狀。並繳納再抗告費新臺幣1,000元。
中　　華　　民　　國　　111 　年　　11　　月　　16　　日
                                書記官　楊振宗